【裁判字號】    99,訴,725
【裁判日期】    990712
【裁判案由】    違反毒品危害防制條例
【裁判全文】
臺灣彰化地方法院刑事判決               99年度訴字第725號
公  訴  人  臺灣彰化地方法院檢察署檢察官
被      告  甲○○
上列被告因違反毒品危害防制條例案件，經檢察官提起公訴（九
十九年度毒偵字第七七五號），本院裁定依簡式審判程序審理，
判決如下：
    主  文
甲○○施用第一級毒品，累犯，處有期徒刑拾月。
扣案之第二級毒品甲基安非他命壹包（驗餘淨重零點零肆陸肆公
克）沒收銷燬之、玻璃吸食器壹支及夾鏈空袋壹個均沒收。
    事  實
一、甲○○前曾於民國八十七年間，因施用毒品案件，經本院裁
    定送觀察、勒戒後，認有繼續施用毒品傾向，再令入戒治處
    所施以強制戒治一年，嗣經本院以裁定停止戒治，所餘戒治
    期間付保護管束，惟其於保護管束期間再有施用毒品之行為
    ，復經本院裁定撤銷停止戒治，命被告再入戒治處所執行所
    餘戒治處分，於八十九年六月二十五日執行完畢，並由臺灣
    彰化地方法院檢察署檢察官於同年七月十三日以八十九年度
    戒毒偵字第七七二、七七三號為不起訴處分確定。又於前開
    強制戒治處分執行完畢釋放後五年內之九十一年間，再犯施
    用毒品案件，經臺灣彰化地方法院檢察署檢察官聲請強制戒
    治並提起公訴，聲請強制戒治部分，經本院裁定令入戒治處
    所施以強制戒治，本應於九十三年五月十五日縮短刑期屆滿
    ，惟因法律修正毋庸繼續執行，於九十三年一月九日釋放；
    提起公訴部分，則經本院於九十一年十一月二十六日以九十
    一年度訴緝字第四十九號判決判處有期徒刑十月、六月，應
    執行有期徒刑一年二月確定，於九十四年二月十八日執行完
    畢。另其曾於九十五年間，因施用第一級毒品案件，經本院
    以九十五年度訴字第一三六一號判決判處有期徒刑一年，嗣
    上訴臺灣高等法院臺中分院，再經該院以九十五年度上訴字
    第二五０六號判決駁回上訴確定，並經減刑為有期徒刑六月
    ，入監執行後，於九十六年七月二十四日縮短刑期執行完畢
    。詎其仍不知警惕，復基於施用第一級毒品海洛因及第二級
    毒品甲基安非他命之犯意，於九十九年四月二十七日下午五
    、六時許，在其位於彰化縣員林鎮○○里○○路一五五巷一
    一三號住處內，將第一級毒品海洛因及第二級毒品甲基安非
    他命同時置入玻璃吸食器內，再以火燒烤後吸食煙霧之方式
    ，混合施用第一級毒品海洛因及第二級毒品甲基安非他命一
    次。嗣於九十九年四月二十九日下午一時四十分許，為警持
    本院核發之搜索票前往上址住處搜索，當場扣得甲○○所有
    之第二級毒品甲基安非他命一包（毛重零點二公克、驗餘淨
    重零點零四六四公克）、供盛裝第一級毒品海洛因之夾鏈空
    袋一個，及供施用第一、二級毒品之玻璃吸食器一支，另並
    採其尿液送驗，結果呈安非他命、甲基安非他命及嗎啡陽性
    反應。
二、案經彰化縣警察局員林分局報請臺灣彰化地方法院檢察署檢
    察官偵查起訴。
    理  由
一、上開事實，業據被告甲○○於本院審理時坦承不諱，且被告
    於九十九年四月二十九日為警採集之尿液，經送詮昕科技股
    份有限公司檢驗結果，確呈安非他命、甲基安非他命及嗎啡
    陽性反應，此有彰化縣警察局員林分局委託檢驗尿液代號與
    真實姓名對照認證單及詮昕科技股份有限公司出具之濫用藥
    物尿液檢驗報告等附卷可稽，並有被告所有之第二級毒品甲
    基安非他命一包、供盛裝第一級毒品海洛因之夾鏈空袋一個
    及供施用第一、二級毒品之玻璃吸食器一支扣案可佐，而上
    開扣案毒品，經送驗後確認為第二級毒品甲基安非他命無誤
    （毛重零點二公克、驗餘淨重零點零四六四公克），復有行
    政院衛生署草屯療養院鑑定書一紙在卷可憑，堪認被告自白
    核與事實相符。
二、按毒品危害防制條例於九十二年七月九日修正公布，自九十
    三年一月九日施行，其中第二十條、第二十三條將施用毒品
    之刑事處遇程序，區分為「初犯」及「五年內再犯」、「五
    年後再犯」。依其立法理由之說明：「初犯」，經觀察、勒
    戒或強制戒治後，應為不起訴處分或不付審理之裁定；經觀
    察、勒戒或強制戒治執行完畢釋放後，「五年內再犯」者，
    因其再犯率甚高，原實施之觀察、勒戒及強制戒治既已無法
    收其實效，爰依法追訴或裁定交付審理。至於經觀察、勒戒
    或強制戒治執行完畢釋放後，「五年後再犯」者，前所實施
    之觀察、勒戒或強制戒治已足以遮斷其施用毒品之毒癮，為
    期自新及協助其斷除毒癮，仍適用「初犯」規定，先經觀察
    、勒戒或強制戒治之程序。從而依修正後之規定，僅限於「
    初犯」及「五年後再犯」二種情形，始應先經觀察、勒戒或
    強制戒治程序。倘被告於五年內已再犯，經依法追訴處罰，
    縱其第三次（或第三次以上）再度施用毒品之時間，在初犯
    經觀察、勒戒或強制戒治執行完畢釋放五年以後，已不合於
    「五年後再犯」之規定，且因已於「五年內再犯」，顯見其
    再犯率甚高，原實施觀察、勒戒或強制戒治，已無法收其實
    效，即應依該條例第十條處罰（最高法院九十五年第七次刑
    事庭會議決議參照）。查本件被告前曾於八十七年間，因施
    用毒品案件，經本院裁定送觀察、勒戒後，認有繼續施用毒
    品傾向，再令入戒治處所施以強制戒治一年，嗣經本院以裁
    定停止戒治，所餘戒治期間付保護管束，惟其於保護管束期
    間再有施用毒品之行為，復經本院裁定撤銷停止戒治，命被
    告再入戒治處所執行所餘戒治處分，於八十九年六月二十五
    日執行完畢，並由臺灣彰化地方法院檢察署檢察官於同年七
    月十三日以八十九年度戒毒偵字第七七二、七七三號為不起
    訴處分確定，又於前開強制戒治處分執行完畢釋放後五年內
    之九十一年間，再犯施用毒品案件，經臺灣彰化地方法院檢
    察署檢察官聲請強制戒治並提起公訴，聲請強制戒治部分，
    經本院裁定令入戒治處所施以強制戒治，本應於九十三年五
    月十五日縮短刑期屆滿，惟因法律修正毋庸繼續執行，於九
    十三年一月九日釋放，提起公訴部分，則經本院於九十一年
    十一月二十六日以九十一年度訴緝字第四十九號判決判處有
    期徒刑十月、六月，應執行有期徒刑一年二月確定，於九十
    四年二月十八日執行完畢，有臺灣彰化地方法院檢察署刑案
    資料查註紀錄表及臺灣高等法院被告前案紀錄表等在卷可考
    ，是本件被告並不合於「五年後再犯」之規定，揆諸上開說
    明，被告所為已符合毒品危害防制    條第二十三條第二項
    之所定之追訴要件，並無「初犯」規定  之適用，自毋須再
    重新施予觀察、勒戒之處遇程序，而應直接訴追處罰。從而
    ，本件被告施用第一、二級毒品之犯行明確，自應依法論科
    。
三、核被告甲○○所為，係犯毒品危害防制條例第十條第一項之
    施用第一級毒品罪及同條例第十條第二項之施用第二級毒品
    罪。被告於施用前持有第一、二級毒品之低度行為，應為施
    用之高度行為所吸收，不另論罪。被告以一施用行為，同時
    施用第一、二級毒品，為想像競合犯，應依刑法第五十五條
    前段規定，從一重論以施用第一級毒品罪處斷。又被告前曾
    於九十五年間，因施用第一級毒品案件，經本院以九十五年
    度訴字第一三六一號判決判處有期徒刑一年，嗣上訴臺灣高
    等法院臺中分院，再經該院以九十五年度上訴字第二五０六
    號判決駁回上訴確定，並經減刑為有期徒刑六月，入監執行
    後，於九十六年七月二十四日縮短刑期執行完畢，此有臺灣
    高等法院被告前案紀錄表及臺灣彰化地方法院檢察署刑案資
    料查註紀錄表等附卷可參，被告受有期徒刑執行完畢後，五
    年以內故意再犯本件有期徒刑以上之罪，為累犯，應依刑法
    第四十七條第一項規定，加重其刑。爰審酌被告前已有多次
    毒品之前科，仍不知警惕，復曾執行觀察、勒戒及強制戒治
    處分，猶未能戒除毒癮，竟又再次施用毒品，顯乏禁絕毒害
    之決心，暨其於本院審理時尚能坦認犯行，頗有悔悟之心等
    一切情狀，量處如主文所示之刑，以資儆懲。扣案之甲基安
    非他命一包（毛重零點二公克、驗餘淨重零點零四六四公克
    ），為屬第二級毒品，應依毒品危害防制條例第十八條第一
    項規定沒收銷燬之，另扣案之供盛裝第一級毒品海洛因之夾
    鏈空袋一個及供施用第一、二級毒品之玻璃吸食器一支，均
    屬被告所有，且係供本件犯罪之用，此經被告供明在卷，併
    依刑法第三十八條第一項第二款為沒收之宣告。
據上論斷，應依刑事訴訟法第二百七十三條之一第一項、第二百
九十九條第一項前段，毒品危害防制條例第十條第一項、第二項
、第十八條第一項，刑法第十一條前段、第五十五條、第四十七
條第一項、第三十八條第一項第二款，判決如主文。
本案經檢察官蕭有宏到庭執行職務。
中    華    民    國    99    年    7     月    12    日
            刑事第六庭      法  官  王義閔
以上正本證明與原本無異。
如不服本判決應於收受判決後10日內向本院提出上訴書狀，並
應敘述具體理由。其未敘述上訴理由者，應於上訴期間屆滿後
20日內向本院補提理由書(均須按他造當事人之人數附繕本)
「切勿逕送上級法院」。
中    華    民    國    99    年    7     月    12    日
                            書記官  林盛輝
附錄本案論罪科刑法條全文：
毒品危害防制條例第10條
施用第一級毒品者，處 6 月以上 5 年以下有期徒刑。
施用第二級毒品者，處 3 年以下有期徒刑。

司法院資訊處製作；財團法人民間司法改革基金會備份。
